【裁判字號】    99,台上,4990
【裁判日期】    990806
【裁判案由】    偽造有價證券
【裁判全文】
最高法院刑事判決            九十九年度台上字第四九九０號
上  訴  人  甲○○原名黃進春.
上列上訴人因偽造有價證券案件，不服台灣高等法院高雄分院中
華民國九十七年九月三十日第二審判決（九十七年度上訴字第七
九二號，起訴案號：台灣高雄地方法院檢察署九十六年度偵字第
一二一四０、一三０八八號、偵緝字第一二二七號《原判決漏載
第一三０八八號及偵緝字第一二二七號》），提起上訴，本院判
決如下：
    主  文
上訴駁回。
    理  由
按刑事訴訟法第三百七十七條規定，上訴於第三審法院，非以判
決違背法令為理由，不得為之。是提起第三審上訴，應以原判決
違背法令為理由，係屬法定要件。如果上訴理由書狀並未依據卷
內訴訟資料，具體指摘原判決不適用何種法則或如何適用不當，
或所指摘原判決違法情事，顯與法律規定得為第三審上訴理由之
違法情形，不相適合時，均應認其上訴為違背法律上之程式，予
以駁回。原判決撤銷第一審論上訴人甲○○（原名黃進春）意圖
供行使之用，而偽造有價證券罪刑部分之判決，改判仍論上訴人
意圖供行使之用，而偽造有價證券罪，處有期徒刑一年八月，緩
刑二年，緩刑期內付保護管束。並為相關從刑之諭知。係依憑：
上訴人供承：伊確有以其父黃玉蔭、其姐黃寸玲（下稱黃玉蔭等
二人）之名義為共同發票人，簽發如原判決附表編號19所示、票
號CH四六三六二七、發票日為民國九十三年十一月十一日，面額
新台幣（下同）九十五萬元之本票一紙，交付億通當舖之經理沈
志揚（同案被告，已經判決有罪確定）收執等情屬實；在偵查中
復供認：伊擔任友人林哲宏向億通當舖借款之保證人，因林哲宏
跑了，沈志揚叫伊到億通當舖處理，並叫伊在紙上寫聯絡人，伊
即寫伊父、姐即黃玉蔭等二人，沈志揚即叫伊當場於該當舖，在
本票上簽寫黃玉蔭等二人的名字，因我欠他錢，所以他叫我寫，
情急下我就寫了等語不諱，參酌證人即同案被告陳玉美（億通當
舖負責人）、沈志揚所證與原判決認定情節相符之證言，及卷附
本票影本、高雄市政府營利事業登記證等證據資料，而為論斷，
已敘述其所憑之證據及認定之理由。並說明：(一)、上訴人雖辯稱
：伊在簽發本件本票前，曾經黃玉蔭等二人同意簽發另一張本票
，嗣因本票上指印不清，所以再簽本件本票。因伊認係代替前一
張本票，故不必再告知，伊在偵查中供承未經同意係指本件本票
而言云云。惟上訴人並未提出前一張本票以實其說，而本票係無
因證券，且具流通性，倘為代替而另開本件本票，自應已取回第
一張本票，況該本票若有指印不清情形，億通當舖亦無收取作為
擔保之理，上訴人迄偵查中均未提出此節說明，所辯均違常情，
不足採取。(二)、證人黃玉蔭等二人於審理中固均證稱：上訴人有
透過電話獲得渠等授權云云。惟渠等二人所證核與上訴人於偵訊
中之供述不合，已非無疑，況上訴人於第一審審理時尚供承：簽
本票當時，並未向黃玉蔭等二人提到本票上的擔保金額，連大概
的金額都沒有等語，而證人黃寸玲卻稱：上訴人在電話中有告知
擔保多少錢，其友人係向億通當舖借一百五十萬（元），還了部
分，尚餘不足一百萬後就跑路了，黃玉蔭也有問擔保金額，伊回
答約一百萬（元）左右，黃玉蔭知道擔保的金額云云，而證人黃
玉蔭則證稱：上訴人未說擔保金額，伊亦未問過上訴人或黃寸玲
等語，渠等三人所證亦大相逕庭，已難信實。參以黃玉蔭等二人
係上訴人之至親，所證有利上訴人部分，應係迴護之詞，難以採
取。(三)、刑法上之偽造有價證券，以無權簽發之人冒用他人名義
簽發為要件，如果行為人基於本人之授權，或其他原因有權簽發
者，則與無權之偽造行為不同，其授權行為之方式，固不論是書
面或口頭，明示或默示為之，均無不可；但有無經本人之授權，
係以簽發當時之情形而定，如簽發當時未獲授權，縱本人事後不
予追究，於其已成立之罪名，並無影響，亦即偽造私文書及偽造
有價證券等罪，均為即成犯，不因被害人之事後追認，而能阻卻
犯罪之成立。換言之，偽造有價證券者，不得因被害人事後同意
或追認，而免除偽造有價證券之罪責，則黃玉蔭等二人事後之同
意亦於上訴人之罪責成立不生影響之理由。從形式上觀察，原判
決並無影響判決結果之違背法令情形存在。上訴意旨略以：(一)、
上訴人堅稱已經黃玉蔭等二人之同意，渠等二人亦為相同之證述
。上訴人在偵查中所為不利己之陳述，係為脫免黃玉蔭等二人之
責任，且對沈志揚之控告不滿，而為不實之供述，應不足採，原
判決採為判斷之依據，與經驗法則與論理法則有違，判決自有違
誤。(二)、上訴人於第一審已供明：原第一張本票，業經億通當舖
之人於收取本件本票時撕毀等語，自無可能再行提出。而上訴人
於偵查中既有意迴護黃玉蔭等二人，自不可能供出上情，所辯無
違常情。原判決以上訴人未在偵查中供出上情，係不合理，而不
予採取，亦與經驗法則與論理法則有違。(三)、上訴人所供本件擔
保金額及作保情節，與黃玉蔭等二人之證詞，並無出入，因第一
審判決誤解證人陳述之真意等語，上訴人已具狀請求原審傳訊證
人黃玉蔭等二人，以資證明。原審未予調查，亦未說明理由，有
調查職責未盡之違法。(四)、原判決論上訴人以意圖供行使之用，
而偽造有價證券罪，但上訴人係應沈志揚之要求，在本票上簽署
黃玉蔭等二人之署名，偽造本票一張，交付沈志揚收執，則上訴
人主觀上是否有偽造有價證券之意圖？即有疑問。原判決未說明
認定之理由，有理由不備之違法。且原判決理由說明上訴人係受
沈志揚之教唆而為等語，則億通當舖及沈志揚不得行使該票據之
權利，上訴人亦無供行使之用之意圖。原判決論上訴人以上開罪
名，有理由矛盾及適用法則不當之違法等語。惟查：（一）取捨
證據及認定事實，乃事實審法院職權之行使，其對證據證明力所
為之判斷，苟不悖通常一般人日常生活之經驗，又未違背客觀上
應認為確實之定則，並已敘明其何以為此判斷之心證理由者，即
不能任意指為違法。原判決已就相關事證詳加調查論列，復綜合
上訴人之供述及證人陳玉美、沈志揚之證言及卷內證據資料，參
互斟酌判斷，資為不利於上訴人之認定，併已說明其取捨判斷所
得心證，及黃玉蔭等二人所為有利上訴人之證述部分，係迴護之
詞，不予採信之理由，所為論斷俱有卷內證據資料可資覆按，且
無悖於論理法則、經驗法則，亦無應於審判期日調查之證據而未
予調查及判決理由矛盾、理由不備之違法情形。上訴意旨無非就
原審採證認事之職權行使，專憑己見，泛言指摘，再為事實上之
爭執，並非依據卷內訴訟資料而為之具體指摘，自非適法之第三
審上訴理由。（二）所謂依法應於審判期日調查之證據，係指與
待證事實有重要關係，在客觀上顯有調查必要性之證據而言，故
其範圍並非漫無限制，必其證據與判斷待證事實之有無，具有關
聯性，得據以推翻原判決所確認之事實，而為不同之認定者，始
足當之；若所證明之事項已臻明瞭，而當事人聲請調查之證據，
僅在延滯訴訟，甚或就同一證據再度聲請調查，自均欠缺其調查
之必要性，原審未為無益之調查，皆無違法可言。證人黃玉蔭等
二人已在第一審到庭經上訴人之辯護人詰問，並予上訴人詰問之
機會。參諸上訴人在偵查中已供明：伊所以在本票上簽其姐黃寸
玲之名，係因沈志揚先問伊父親名字，上訴人說伊很少回家都去
大姐家，所以沈志揚即叫伊再補上黃寸玲的名字，因而其上之黃
玉蔭等二人的原子筆顏色不一樣等語（見九十六年度偵緝字第一
二二七號），已自承簽立黃玉蔭等二人之署名係臨時起意，並非
已徵求同意所為。是原審認本件事證已明，而未再傳喚該二人，
雖未於理由內說明，稍嫌疏漏，但既於判決不生影響，參諸刑事
訴訟法第三百八十條規定之意旨，自不得據以指摘資為適法之第
三審上訴理由。（三）刑法第二百零一條第一項偽造有價證券罪
，以意圖供行使之用而偽造有價證券，為構成要件。依原判決之
認定，上訴人為友人債務之保證人，應債權人即當舖之要求而簽
立本票供作擔保，且本票為流通之有價證券，則上訴人簽立本票
自係有供行使之用之意圖，且有偽造有價證券之認識及故意。原
判決認定其有供行使之用之意圖，而論其偽造有價證券罪，於法
尚無違誤。上訴人以其無供行使之用之意圖，亦無偽造有價證券
之犯意云云，係未憑卷內證據資料，妄指原判決違法，亦非適法
之第三審上訴理由。（四）其他上訴意旨，或係對於原審採證認
事之職權行使，為單純事實上之爭執，或未依據卷內資料具體指
摘原判決究係如何違背法令，難認已符合首揭法定之第三審上訴
要件。其上訴違背法律上之程式，應予駁回。
據上論結，應依刑事訴訟法第三百九十五條前段，判決如主文。
中    華    民    國  九十九  年    八    月    六    日
                      最高法院刑事第三庭
                          審判長法官  林  增  福
                                法官  張  清  埤
                                法官  陳  世  雄
                                法官  何  菁  莪
                                法官  王  居  財
本件正本證明與原本無異
                                      書  記  官
中    華    民    國  九十九  年    八    月   十二   日
                                                      Ｖ

司法院資訊處製作；財團法人民間司法改革基金會備份。
